【裁判字號】    95,家訴,39
【裁判日期】    950914
【裁判案由】    終止收養
【裁判全文】
臺灣臺南地方法院家事判決              95年度家訴字第39號
原告  甲○○
被告  乙○○
前當事人間終止收養關係事件，本院於95年9月4日辯論終結，判
決如下：
    主    文
准予終止原告與被告間之收養關係。
訴訟費用由被告負擔。
    事實及理由
一、原告方面：原告甲○○ （女，民國○○年○月○○日生，身分證
    統一編號：Ｚ000000000號） 於民國72年6月28日即七歲之時
    為被告乙○○ （男，民國○○年○月○○日生，身分證統一編號
    ：Ｚ000000000號）收養，惟被告收養原告後，不僅動輒對原
    告打罵，且不扶養原告，復四處欠債，使原告每日過著躲債
    及被毆打之日子，精神上受到極大的折磨，使原告因而得到
    憂鬱症，原告乃於就讀國中時搬出被告住處至台南縣柳營鄉
    與外婆同住，原告與被告已有十幾年沒有見面，請求依民法
    第1081條第6款之規定，終止收養關係等語。
二、被告方面：被告否認毆打原告，只有嚇唬過原告，對原告欲
    終止收養關係，被告沒有意見。
三、得心證之理由：
（一）按養子女與養父母之關係，除法律另有規定外，與婚生子
      女同，民法第1077條定有明文。次按養父母、養子女之一
      方，有下列各款情形之一者，法院因他方之請求，得宣告
      終止其收養關係：（一）對於他方為虐待或重大侮辱，（
      二）惡意遺棄他方時，（三）養子女被處二年以上之徒刑
      時，（四）養子女有浪費財產之情事時，（五）養子女生
      死不明已逾三年時，（六）有其他重大事由時，民法第10
      81條定有明文。所謂其他重大事由，係指養親子間之感情
      與信賴出現破綻，無法回復原來之狀態而維持有如親子般
      之關係，即屬難以繼續收養關係之重大事由，得為訴請法
      院判決終止收養關係。準此，倘養親間長期分隔兩地，無
      法互相聯絡，以營建親子共同生活之圓滿狀態，自屬有終
      止收養關係之重大事由存在。
（二）原告主張上情，業據提出戶口謄本4份、收養同意書影本1
      紙、診斷證明書1紙為證， 核與證人即原告之母親劉美華
      到庭證述「我與被告結婚時，被告才收養原告，被告喝酒
      時，都會打原告，所以我將原告送回我媽媽家，由我媽媽
      扶養。」等語相符 （見本院95年度家調字第329號卷內95
      年5月29日訊問筆錄）； 被告否認毆打原告，並以僅持皮
      帶嚇嚇原告云云置辯。惟查，被告對其所辯，並未另提出
      任何證據以實其說，參以原告時值幼年，如非重大事故，
      實無不與養父及生母同住之理，況原告生母證述明確，是
      原告辯稱僅「嚇原告」云云，應係事後卸責之詞，尚難採
      信；況被告並不否認與原告已十餘年未曾共同生活，亦未
      聯絡；自堪信原告主張為真實。查原告因經常遭被告酒後
      毆打，且被告未盡扶養原告之義務，致原告搬出被告住處
      而與其外祖母同住，原告與被告即未為共同生活，亦不相
      聞問已十餘年；而兩造為擬制父女關係，卻已十餘年未如
      父女一般共同生活，足認兩造間之收養關係有名無實，兩
      造之間並無父女之情，兩造親子間之感情與信賴已出現破
      綻，而該破綻事由係可歸責於被告，則兩造間既僅有收養
      之形式，無實質之父女親情之維繫，實與收養係為成立擬
      制親子關係之旨相違背；又被告於本院審理時亦表示同意
      終止兩造間之收養關係；是足認兩造間已無父女親情且無
      法繼續維持收養關係。 從而，原告依民法第1081條第6款
      規定，以兩造間有難以繼續收養關係之重大事由為由，請
      求終止其與被告間之收養關係，為有理由，應予准許。
四、結論：原告之訴為有理由，並依民事訴訟法第第385條第1項
    前段、78條，判決如主文。
中    華    民    國    95    年    9     月    14    日
                      家事法庭    法  官  王 獻 楠
上正本係照原本作成。
如對本判決上訴，須於收受判決正本送達後20日內向本院提出上
訴狀，並繳納上訴費及附具繕本。
中    華    民    國    95    年    9     月    14    日
                                 書記官  蘇 玲 錦


司法院資訊處製作；財團法人民間司法改革基金會備份。
